【裁判字號】    89,訴,865
【裁判日期】    900523
【裁判案由】    毒品危害防制條例
【裁判全文】
臺灣臺南地方法院刑事判決                          八十九年度訴字第八六五號
    公  訴  人  臺灣台南地方法院檢察署檢察官
    被      告  甲○○
    輔  佐  人  戊○○
    指定辯護人  乙○○
    被      告  丁○○
    右一被告
    選任辯護人  蔡青芬
                陳文忠
右列被告因違反毒品危害防制條例案件，經檢察官提起公訴 (八十九年度偵字第六四
四四號、六四四五號)，本院判決如左：
    主  文
甲○○、丁○○共同連續販賣第一級毒品，各處無期徒刑，均褫奪公權終身。
扣案之海洛因（送鑑定後淨重零點貳公克）沒收銷燬之；扣案之行動電話機具壹支
沒收；販賣毒品所得新台幣肆仟元沒收，如全部或一部不能沒收時，以其財產抵償之
。
    事      實
一、甲○○與丁○○係男女朋友關係，同居於甲○○家即台南市○○街三十二巷五十
    七弄三十號，二人均染有施用第一級毒品海洛因之惡習，為支付施用毒品之花費
    ，竟共同意圖營利，基於共同販賣第一級毒品海洛因之概括犯意聯絡，而共同出
    賣毒品海洛因。其二人先於八十九年三、四月間某日，在高雄向不詳姓名綽號「
    阿草」或「草兄」者買入約值新台幣 (下同 )一萬五千元之毒品海洛因後，加以
    分裝為小袋。其二人賣出海洛因之交易方式為以甲○○所申請之0000000
    000號行動電話為聯絡工具，購買毒品者與丁○○約定地點後，由甲○○將第
    一級毒品海洛因交丁○○持往交易，丁○○收取價金後交予甲○○。甲○○與丁○○二人於民國 (下同 )八十九年四月底某日、八十九年五月十六日以後之中旬
    某日、八十九年五月二十九日下午四時許，連續先後三次，以上開交易方式販賣
    第一級毒品海洛因予吳明峰，亦即吳明峰打0000000000號與丁○○聯
    絡後，由丁○○持第一級毒品海洛因至其與甲○○同居處即台南市○○街三十二
    巷五十七弄三十號附近之社區活動中心，以每小包一千元之價格，每次賣出一小
    包，販賣第一級毒品海洛因予吳明峰，先後賣出合計三小包三千元。甲○○與丁○○二人又於八十九年五月間某日，以同一方式，由丙○○打00000000
    00號與丁○○聯絡後，以每小包一千元之價格，由丁○○持第一級毒品海洛因
    一小包至上開地點，出賣第一級毒品海洛因予丙○○一次。嗣於八十九年五月三
    十日十時五十分許，經台南市警察局持台灣台南地方法院檢察署檢察官簽發之搜
    索票，在台南市○○街一三一巷三十一號吳明峰住處搜獲吳明峰所有注射針筒一
    支、小塑膠袋一個，吳明峰乃供出毒品係打0000000000號行動電話聯
    絡購買，經警帶同吳明峰至台南市安南區朝皇宮前，由吳明峰與甲○○聯絡，佯
    稱欲購買毒品云云，甲○○要求吳明峰至其住處，並外出查看，而為警查獲，並
    在台南市○○街三十二巷五十七弄三十號甲○○與丁○○同居處查扣第一級毒品
    海洛因七小包 (送鑑定後淨重０．三二公克 )，及其二人所有之0000000
    000號行動電話機具壹支。
二、案經台南市警察局報請台灣台南地方法院檢察署檢察官偵查起訴。
    理      由
一、訊之被告甲○○於本院審理中矢口否認有何販賣毒品海洛因之行為；被告丁○○
    於本院審理中亦否認販賣毒品海洛因之行為，辯稱是被告甲○○在賣的，怕被判
    重刑，要伊幫忙扛罪云云。
二、然經本院查：
  (一)本案之所以被查獲，係警察機關於八十九年五月三十日上午十時五十分許，在台
    南市○○街一三一巷三十一號查獲證人吳明峰持有注射毒品海洛因用之針筒，嗣
    依證人吳明峰之供述其毒品來源係購自被告丁○○，始於同日下午四時三十分許
    前往被告二人同居地點即被告甲○○住宅台南市○○街三十二巷五十七弄三十號
    查獲，並於上開同居地查扣得毒品海洛因七小包（送鑑定後淨重共０‧三二公克
    ），此業經被告二人供承不諱，並經證人吳明峰證述甚詳，並有搜索扣押筆錄可
    憑，且上開扣案海洛因經送鑑驗結果，確實屬於毒品海洛因無訛，亦有法務部調
    查局編號000000000號鑑定通知書一件在卷可稽，互核相符，此部分事
    實足堪認定。
  (二)次查，本案前開查獲之細節，係由台南市警察局員警帶同證人吳明峰至台南市○○區○○街朝皇宮前，由吳明峰打通0000000000號電話，由被告甲○○接聽，吳明峰表明要找被告丁○○，被告甲○○答稱丁○○生病，吳明峰即以
    台語向被告甲○○問稱「有嘸﹖」，被告甲○○乃要求吳明峰至伊住處再說，吳
    明峰隨即表示五分鐘後在廟旁活動中心見，且表明要買「貳（即二千元）」，被
    告甲○○又答稱不要在活動中心，改在廟前，然約定時間過後吳明峰未見被告甲○○，吳明峰乃再打電話與被告甲○○聯絡，被告甲○○要求吳明峰至伊住處見
    面，被告甲○○接完電話後，隨即騎機車外出查看，而為警查獲，此亦經被告甲○○於八十九年五月三十一日偵查中供明：（問：查獲當天吳明峰打行動電話向
    你說什麼﹖）他說先要找葉女，我說她不舒服，後來說「二」，約定我們那邊活
    動中心見面，當時我載我女兒去買東西，約他在廟口，後來他又打電話來，我叫
    他來我家（見偵六四四四號卷頁９），並經吳明峰供述甚詳，況證人即吸毒者
    吳明峰、丙○○就如何買入毒品海洛因，亦據證人二人於到案之初警訊時供證甚
    詳（詳述於后），足見上開查獲之細節，係屬真實，足以採信。
  (三)是以，互參右開(一)(二)所查，證人吳明峰被警查獲吸毒工具之後，旋即自白毒品來
    源係被告二人，交易地點係被告二人上開同居地，警察機關果然據此追查出本件
    ，並扣得上開被告二人所有之毒品海洛因，足見證人吳明峰所為供證，信而有徵
    ，核與事實相符，復參諸被告甲○○能於查獲當日與證人吳明峰簡短行動電話通
    訊中即瞭解欲購買毒品之吳明峰所稱之暗語，進而相約交易地點，在在足見被告
    甲○○先行確有賣毒之行為。
  (四)又查，證人即買毒者吳明峰於到案之初警訊時，經指認被告丁○○之口卡後供證
    ：係以0000000000向丁○○購買海洛因，地點均在台南市安南區海尾
    活動中心，第一次於八十九年四月底左右，第二次於八十九年五月十日左右，第
    三次於八十九年五月二十九日十六時許（見三三六號警卷頁十七背面）；證人即
    買毒者丙○○亦於案初當場在警局當面指認被告丁○○之後供證：確是丁○○將
    海洛因售予我注射的沒錯，於八十九年五月初買一次，地點在安南區海尾朝皇宮
    附近活動中心，係以0000000000連絡，我購買交易時均是該女子與我
    約定時、地取貨（見三三六號警卷頁正面、背面）；被告丁○○於檢察官偵
    查中則供承：「（問：賣過幾次海洛因﹖如何賣﹖）幫甲○○賣給吳明峰二、三
    次，每次向吳明峰收一千元轉交給甲○○，是在八十九年五月間，地點由他們約
    定至住處附近活動中心，賣給丙○○約有一、二次，每次一千元，至同一地點，
    時間也是五月間，都是打甲○○手機0000000000號聯絡」等語（見
    偵六四四四號偵查卷頁）。互核上開三人之供詞，交易毒品之連絡方法、交貨
    者、時間、地點等主要犯罪構成要件事實大多相符，又參以被告二人係同居之男
    女朋友，關係至為密切，被告丁○○於上開偵查中供述係幫甲○○販賣海洛因，
    嗣於本院審理中亦再供承：甲○○在當兵前後均有販賣毒品（見本院八十九年十
    月十八日筆錄；另註：甲○○係於八十九年四月十日入營，因肝功能異常於八十
    九年五月十六日離營，有海軍陸戰隊新兵訓練指揮部驗退證明單一件附本院卷內
    可稽）；甚者，被告二人就毒品來源係購自高雄綽號「阿草」者，亦分別於偵查
    中、本院審理中供承甚詳。被告甲○○偵查中供稱：海洛因是向高雄「阿草」買
    的（見八十九年五月三十一日、八十九年六月八日偵查筆錄）；又於審理中供稱
    ：海洛因是我今年（年）三、四月間在高雄向「阿草買的」（見本院八十九年
    七月十三日筆錄）；被告丁○○於偵查中供稱：（問：扣案七包海洛因何來）於
    八十九年三、四月間去向高雄「草兄」買的，買來時塊狀，是甲○○把它分裝成
    小包來注射，他還販賣給他朋友，只賣給吳明峰、丙○○（見八十九年五月三十
    一日、八十九年六月八日偵查筆錄）；又於審理中供稱：海洛因是依甲○○的交
    待向「草兄」拿的（見本院八十九年七月十三日筆錄）。而被告二人上開所供，
    不論於偵查中，或於審理中，依筆錄之記載可知，係分別或先後經過隔離訊問所
    得。是以，依此段調查所得可知，證人即買毒者吳明峰、丙○○二人均明白指出
    交毒者係被告丁○○，而被告丁○○又供稱係幫被告甲○○賣毒，被告二人就毒
    品來源所供又相符合，而被告二人關係至為密切，已如前述，被告丁○○當無誣
    陷被告甲○○之理，是以，本件並非僅係被告甲○○一人賣毒，亦非僅係被告丁○○一人賣毒，而係被告二人共同販毒，有犯意連絡，有行為分擔，至為明確，
    堪以認定。雖被告二人販毒過程，有行為之分擔，或先由被告丁○○接聽電話，
    或有時僅由被告丁○○出面交貨海洛因，用以輾轉過濾，規避被查獲之風險，然
    此要不影響其二人屬於共同正犯之成立。另查，雖證人即買毒者丙○○於第一次
    警訊時依其證稱內容似曾購多次；然依第二次警訊內容供稱僅購買一次，雖前後
    所供次數不一，但其就販毒罪最主要之構成要件事實，例如賣毒者其人、交易方
    式、購買金額、交易毒品種類、交易時間、地點等均已供述甚明，且核與事實相
    符，自足資採信，已詳如前述，雖購買次數有一次、多次之岐異，但依「罪疑微
    輕」、「利益歸被告」之原則及刑事訴訟法第一百五十四條：「犯罪事實應依證
    據認定之，無證據不得推定其犯罪事實」之規定，且又無其他積極證據，足以補
    強證明確係多次，則本院認定被告二人共同販賣海洛因予丙○○之次數係一次，
    要無違誤，斷不能徒以證人丙○○所供次數有一次、多次之差異，即行推翻其所
    為證言，而竟認為被告二人並未賣毒予丙○○云云，被告丁○○其辯護人具狀辯
    稱：證人丙○○供述前後矛盾不一，顯有瑕疵云云，當係對於上開證據法則有所
    誤解，並非正確論述，毫無可採。
  (五)綜右所查一切事證，本件被告二人有罪之證據非常明確，已堪認定，雖證人吳明
    峰、丙○○二人嗣於本院八十九年十二月六日審理中翻異前詞改稱：係向丁○○
    要的，不是買的云云，經對照前開查得證據，顯然係事後迴護被告之虛偽言詞，
    委無可採，而被告二人所辯，或係推卸責任，或係避重就輕，均不可採，本件被
    告二人均應依法論科。
二、按海洛因業經毒品危害防制條例第二條第二項第一款列為第一級毒品，禁止非法
    持有、施打、吸用、製造、運輸及販賣。核被告甲○○、丁○○二人非法販賣海
    洛因，係犯毒品危害防制條例第四條第一項之販賣第一級毒品罪。被告二人就上
    開犯行間，有犯意聯絡與行為分擔，均為共同正犯。被告二人共同先後多次販賣
    海洛因之行為，手法相同，犯罪構成要件相同，顯係出於概括犯意反復為之，應
    依連續犯之規定論以一罪，惟因販賣第一級毒品罪之法定本刑為死刑或無期徒刑
    ，依法不得加重。被告二人非法持有海洛因之低度行為，已為其進而販賣之高度
    行為所吸收，不復另論以持有罪。爰審酌被告二人之素行、犯罪動機、手段、智
    識程度、販賣毒品之次數、對社會及他人所造成之損害及犯罪後猶否認販賣犯行
    ，毫無悔意等一切情狀，各量處如主文所示之刑，並依刑法第三十七條第一項之
    規定，均宣告褫奪公權終身。另按刑法第五十九條得酌量減輕其刑之規定，必以
    被告犯罪之情狀可憫恕者，始足當之。查本件被告一為二十一歲，另一為二十歲
    ，均屬年輕力壯，僅因均染有施用海洛因之惡習，為支付施用毒品之花費，不惜
    危害社會其他大眾之健康，竟鋌而走險，意圖營利，共同販賣海洛因多次，事後
    尚且互相推拖責任，亦不供出海洛因上流源頭，毫無悔意，縱經本院反覆推敲，
    斟酌再三，仍認被告二人之犯罪情狀並無任何可憫恕之處，自無從依刑法第五十
    九條之規定酌量減輕其刑，一併說明之。扣案之海洛因（送鑑定後淨重零點貳
    公克），係查獲之毒品，依毒品危害防制條例第十八條第一項前段之規定，一併
    宣告沒收銷燬。扣案之行動電話機具壹支，係被告甲○○所有，供被告二人犯毒
    品危害防制條例第四條第一項販賣第一級毒品罪之空中通訊交通工具，茲依毒品
    危害防制條例第十九條第三項宣告沒收。被告二人共同賣出海洛因四次，每次賣
    出價格為一千元，則渠等販賣所得共計四千元，亦依毒品危害防制條例第十九條
    第一項之規定宣告沒收，如全部或一部不能沒收時，以其二人財產抵償之。至於
    在台南市○○街一三一巷三十一號吳明峰住處搜獲之吳明峰所有注射針筒一支、
    小塑膠袋一個，與本案被告販賣毒品之犯罪事實無涉，不予宣告沒收。
據上論斷，應依刑事訴訟法第二百九十九條第一項前段，毒品危害防制條例第四條第
一項、第十八條第一項前段、第十九條第一項、第三項，刑法第十一條前段、第二十
八條、第五十六條、第三十七條第一項，判決如主文。
本案經檢察官李啟明到庭執行職務。
中    華    民    國     九  十    年      五       月      二十三      日
                             臺灣臺南地方法院刑事第一庭
                                         法      官   蘇  義  洲
右正本證明與原本無異。
如不服本判決應於送達後十日內向本院提出上訴狀。
                                         書  記  官   岑      玢
中    華    民    國     九  十    年      五       月      二十四      日
附錄本案論罪科刑法條全文：
毒品危害防制條例第四條第一項：製造、運輸、販賣第一級毒品者，處死刑或無期徒
                  刑；處無期徒刑者，得併科新台幣一千萬元以下罰
                              金。


司法院資訊處製作；財團法人民間司法改革基金會備份。
